最高法院刑事判決　　　　　　　　　　　　　　　　八十八年度台上字第二二二號
　　上訴人　鄧仁浦
　　　　　　鄧仁福
　　　　　　鄧仁文
　　　　　　鄧仁放
　　　　　　鄧仁龍
　　　　　　林銀星
　　　　　　鄧仁操
　　被　告　甲○○
右上訴人等因自訴被告背信案件，不服台灣高等法院中華民國八十六年四月十五日第
二審更審判決（八十五年度上更(二)字第八四四號，自訴案號：台灣桃園地方法院八十
三年度自字第一一七號），提起上訴，本院判決如左：
    主  文
原判決撤銷，發回台灣高等法院。
    理  由
本件原判決以上訴人等在第一審自訴意旨略以：被告甲○○於民國七十九年六月二十
一日，以南勢地區自辦市地重劃籌備會（以下稱南勢重劃會）理事長身分，勸誘上訴
人等，將座落桃園縣平鎮市鎮七十六、七十六之一、七十六之二、七十七、七十
七之一、七十七之二、七十七之三地號等七筆土地，參與該地區市地重劃，雙方約定
條件為：商業區七十六、七十七、七十七之一地號等三筆土地，由南勢重劃會負責重
劃分為六份，登記於鄧家六兄弟名下，每人各一份；住宅區部分重劃後，分配之土地
不得低於百分之五十九。詎被告於同年七月十八日未得上訴人等同意，另行發起新光
自辦市地重劃籌備會（以下稱新光重劃會），將上訴人等原欲參加南勢重劃會之土地
，改列在新光重劃會中，且未踐行通知土地所有權人參加重劃計劃等法定程序，致上
訴人等之土地，在不知情下被列入新光重劃案中，減少二千零七平方公尺，且強行將
重劃後土地，分散於數筆土地上，仍按原應有部分比例，維持共有。嗣上訴人等向被
告提出異議，於八十一年十二月十一日在桃園縣政府協調結果，由被告負責之新光重
劃會，負擔分割共有物之訴訟費、律師費，向法院提起分割共有物之訴，然於第一審
法院判決後，被告卻不負擔上訴之裁判費，任由該案確定，致上訴人等受有極大之損
害。因認被告涉有詐欺、背信罪嫌，兩罪間有方法結果之牽連關係云云。但經審理結
果，認為不能證明被告犯罪，因而維持第一審諭知無罪之判決，駁回上訴人等在第二
審之上訴，固非無見。
惟查：證據雖已調查而其內容尚未明瞭者，即與未經調查無異，如遽行判決，仍屬應
於審判期日調查之證據而未予調查。原判決認定上訴人等已同意參加新光重劃會之土
地重劃，且重劃係以會議方式為之，重劃之結果上訴人等之土地面積雖減少，並維持
共有關係，但非被告之責任，認被告之行為不構成犯罪。惟上訴人等始終指稱：僅同
意參加南勢重劃會之土地重劃，並未同意新光重劃會之土地重劃，且被告係以偽造文
書之方式，在申請函上偽造鄧仁操、鄧仁福、鄧仁文為新光重劃會之發起人，及在新
光重劃會之有關會議紀錄上，偽造上訴人等之簽名等情。關於偽造文書部分，雖未據
起訴，但上訴人等有無同意參加新光重劃會之土地重劃？被告有無以偽造文書之方式
隱瞞上訴人等？此與被告是否違背任務有關，本院前次發回意旨已指出，應予查明。
乃原審僅憑肉眼觀察，謂申請函上之印文，與存證信函上之印文相同（見原判決第四
頁第八至第十行），認上訴人等已同意參加新光重劃會之土地重劃；然該存證信函上
僅有鄧仁操一人之印文（見第一審卷第八十一頁、第八十三頁），尚無從證明被告有
無在申請函上偽造其餘人之文書，原審未予徹查明白即遽行判決，仍屬應於審判期日
調查之證據而未予調查。又法院應予當事人以辯論證據證明力之適當機會，刑事訴訟
法第一百六十二條定有明文。上訴人等已指稱：被告在新光重劃會之有關會議紀錄上
，偽造上訴人等之簽名；原判決以：各該會議紀錄上有上訴人等之簽名，認定上訴人
等已經同意新光重劃會重劃案（見原判決第四頁第一至第七行）。惟上開會議紀錄，
係被告於辦理重劃時，向桃園縣政府提出，嗣發生訴訟後，由桃園縣政府承辦人吳啟
民提出於第一審法院（見第一審卷第一三九頁至第一九四頁），上訴人等對於簽名既
有爭執，乃原審未將上開文書提示上訴人等辨認，予以辯論證據證明力之機會，亦有
未合。上訴意旨指摘原判決不當，為有理由，應認仍有撤銷發回更審之原因。至於詐
欺部分，依自訴意旨所指，與背信部分有方法結果之牽連關係，基於審判不可分原則
，併予發回。本件雖屬刑事訴訟法第三百七十六條第五款所列之案件，惟於（八十四
年十月二十日公布）修正刑事訴訟法施行前，原得上訴於第三審法院，且已繫屬於法
院，依刑事訴訟法施行法第五條第一項規定，仍應依施行前之法定程序終結之。又刑
法第三百四十二條之背信罪，須以為他人處理事務為前提，所謂為他人云者，係指受
他人委任，而為其處理事務而言。被告始終否認受上訴人等之委任為渠等處理事務，
此前提要件似宜先為斟酌，再就是否違背任務予以判斷，均附此敘明。
據上論結，應依刑事訴訟法第三百九十七條、第四百零一條，判決如主文。
中      華      民      國    八十八    年      一      月    二十一    日
                              最高法院刑事第十一庭
                                  審判長法官  楊  文  翰
                                        法官  陳  正  庸
                                        法官  陳  世  雄
                                        法官  陳  東  誥
                                        法官  黃  正  興
      右正本證明與原本無異
                                              書  記  官
中      華      民      國    八十八    年      一      月    二十六    日
